【裁判字號】    89,重訴,1
【裁判日期】    890914
【裁判案由】    違反槍砲彈藥刀械管制條例
【裁判全文】
臺灣澎湖地方法院刑事判決                            八十九年度重訴字第一號
    公  訴  人  臺灣澎湖地方法院檢察署檢察官
    被      告  己○○
    指定辯護人  本院法官  陳順輝
    被      告  乙○○
    選任辯護人  馬陳棠律師
右列被告因槍砲彈藥刀械管制條例等案件，經檢察官提起公訴（八十九年度偵字第七
八號），本院判決如左：
    主  文
己○○共同意圖供自己犯罪之用，未經許可，製造可發射子彈具有殺傷力之槍砲，累
犯，處有期徒刑肆年陸月，併科罰金新臺幣拾萬元，罰金如易服勞役，以罰金總額
與陸個月之日數比例折算。
乙○○共同意圖供自己犯罪之用，未經許可，製造可發射子彈具有殺傷力之槍砲，處
有期徒刑肆年，併科罰金新臺幣貳拾伍萬元，罰金如易服勞役，以罰金總額與陸個月
之日數比例折算。
扣案之改造左輪手槍、七點六五ＭＭ白朗寧改造手槍、撞針及槍管各壹支、底火壹佰
壹拾捌顆、火藥壹佰拾顆、挫刀拾壹支、鑽條拾陸支、螺絲頭柒顆、螺絲起子壹支
、快乾膠壹瓶均沒收。
    事  實
一、己○○有違反麻醉藥品管理條例、藥事法多次犯罪紀錄，最近一次曾於民國八十
    五年間，因違反麻醉藥品管理案件，經本院判處有期徒刑五月確定，甫於八十六
    年九月十二日執行完畢，詎仍不知悔悟，竟與乙○○共同意圖於農曆過年期間搶
    劫賭場供自己犯罪之用，先由己○○在台北某不詳處所模型店內購得之未經組裝
    之模型玩具手槍二支、子彈四顆及供組合製造槍砲及彈藥之底火一百一十八顆，
    火藥一百三十顆、及槍砲主要組成零件槍管一支、撞針一支、與彈殼二十七顆、
    空包彈十八顆、彈頭十一顆、槍機鐵鉤四支、槍機螺絲一支、槍機彈簧三個等物
    ，藏置於不知情之李金龍所有號牌Ｅ六─二五八五號自用小客車之後車廂備用輪
    胎內，於八十九年一月二十八日以托運台華輪之方式，將上述槍彈及零件等物由
    高雄港運輸回澎湖縣，再由己○○與乙○○二人共同將上開槍彈及零件取出，另
    己○○則於澎湖地區購得改造槍彈用之挫刀十一支、鑽條十六支、螺絲頭七顆、
    螺絲起子一支、快乾膠一瓶等工具後，兩人即於同年二月初某日在澎湖縣湖西鄉
    青螺村四十四之一號李金龍住處前之車庫內組裝改造成可發射金屬子彈，而具有
    殺傷力之左輪手槍、七點六五ＭＭ白朗寧手槍各一支，及子彈數發，製造完成後
    ，並相偕至澎湖縣馬公市東衛地區某公墓試射前揭改造手槍及子彈，再交由乙○○保管，兩人共同未經許可持有之。迨八十九年二月十日凌晨三時三十分許，己○○與乙○○欲前往位於澎湖縣馬公市○○路二十一號地下室二樓「路易十三」
    ＫＴＶ消費，因該店客滿無法入場，己○○、乙○○因而心生不滿，竟基於恐嚇
    危害安全之共同犯意，先由己○○持一支其於辛○○住處取得而非其所有之未經
    改造之玩具手槍（未扣案）置於櫃檯下，質問櫃檯小姐丙○○該槍準不準，致使
    丙○○心生畏懼，另乙○○則於離去時持前揭改造左輪手槍朝該店大門前天花板
    射擊一槍，致該店門前天花板毀損後離去（毀損部分未經告訴）。嗣己○○因見
    乙○○持改造左輪手槍射擊，認事情曝光，已無法收手，思及之前向甲○○催討
    賭債未果，懷恨在心，遂於同日凌晨三時四十分許，與乙○○協商前往馬公市○○里○○路四十號甲○○住處，共同基於恐嚇危害安全之犯意，由己○○持前揭
    改造左輪手槍，朝該住宅大門射擊一槍，並致該住宅大門玻璃毀損（毀損部分亦
    未據告訴）後駕車逃逸。嗣經警於同年月十一日循線查獲乙○○，並經乙○○供
    述於馬公市東衛里查扣改造左輪手槍及七點六五ＭＭ改造自朗寧手槍各一支、子
    彈二顆、空彈殼二顆、彈頭二顆、李金龍所有之備用輪胎一個，復於同年月二十
    二日依己○○及乙○○之供述於同址再查扣子彈一顆、底火一百十八顆、火藥一
    百三十顆、改造彈殼二十五顆、空包彈十八顆、改造彈頭十一顆、改造槍管一支
    、改造撞針一支、改造槍機鐵鉤四支、改造槍機螺絲一支、改造槍機彈簧三個、
    挫刀十一支、鑽條十六支、螺絲頭七顆、螺絲起子一支、快乾膠一瓶、彈殼二顆
    等物。
二、案經澎湖縣政府警察局馬公分局報請臺灣澎湖地方法院檢察署檢察官偵查起訴。
    理  由
一、右揭事實，業被告己○○分別於警訊及偵審中供承不諱，公訴人雖認被告己○○
    於「路易十三」ＫＴＶ所出示之手槍係扣案之其中一支改造手槍，惟已為被告所
    否認，辯稱該手槍係向辛○○借得的玩具手槍，根本無法擊發等語，經提示扣案
    之二支改造手槍予現場目擊證人丙○○、丁○○辨認，其等均無法確認被告己○○所出示的手槍是否為扣案之槍支，另證人辛○○亦證稱其家中確有一支無法擊
    發供賞玩用之玩具手槍為被告己○○所借用云云（均見本院八十九年八月二十四
    日審判筆錄），衡諸常理，被告己○○對於所為犯行均坦承不諱，且供述甚詳，
    殊無僅就此枝節部分予以否認，應認其此部分所辯為可採，惟如後所述，被告單
    純持有改造手槍之行為，尚不影響其所犯罪名，附此敘明。再被告乙○○固坦承
    有於「路易十三」ＫＴＶ持改造左輪槍射擊，並開車載己○○至甲○○家中開槍
    之事無訛，惟否認有共同意圖搶劫賭場，而運輸槍砲彈藥主要零件，並改造手槍
    、子彈之犯行，辯稱搶劫賭場之事係己○○所提議，伊以為是玩笑話，不當一回
    事，又運輸槍砲彈藥主要零件及改造手槍、子彈均為己○○一人所為，伊不知情
    云云。惟查，被告乙○○如何於前揭時地與被告己○○共謀搶劫賭場，並從台灣
    運輸槍彈零件至澎湖地區，暨相偕改造槍彈等情，業據其於警訊及偵查時供承不
    諱（見偵查卷第三十七頁反面、第三十八頁、第四十六頁及第八十三頁），核與
    被告己○○供述情節大致相符，雖其供承係由被告己○○提議搶劫，與被告己○○供稱係由乙○○提議之供詞稍有不符，顯係互相推諉之詞，惟被告二人對於其
    等確有達成搶劫賭場之協議並無異議，且其等運輸槍彈零件及改造槍彈之時間，
    恰於農曆過年（八十九年二月五日）前，核與其等所供意圖於過年期間搶劫賭場
    之日間吻合，徵之，其等搶劫賭場協議後，被告己○○即赴台灣購買改造用槍支
    及彈藥等零件，並暗送回澎湖等情，如此互相勾稽，其等所供意圖供自己犯罪所
    用製造槍彈之供詞，與情理相符，自堪信為真實。此外，並經被害人庚○○、甲○○、戊○○、丙○○指訴歷歷，且經證人丁○○、辛○○分別於警訊或本院調
    查中證述綦詳，且有改造左輪手槍及七點六五ＭＭ改造自朗寧手槍各一支、子彈
    三顆、彈殼（含改造彈殼）二十九顆、彈頭（含改造彈頭）十三顆、輪胎一個、
    底火一百十八顆、火藥一百三十顆、空包彈十八顆、改造槍管一支、改造撞針一
    支、改造槍機鐵鉤四支、改造槍機螺絲一支、改造槍機彈簧三支、挫刀十一支、
    鑽條十六支、螺絲頭七顆、螺絲起子一支、快乾膠一瓶物扣案可稽，其中扣案之
    改造手槍二支，及子彈三顆，經送驗亦均認有殺傷力，有內政部警署刑事警察局
    八十九年二月十八日刑鑑字第一七九六０號及同年月二十九日刑鑑字第二三四九
    四號鑑驗通知書二紙在卷足憑。事證已臻明確，被告乙○○事後翻異前供，顯係
    畏罪卸責之詞，不足採信，被告二人均應依法論科。
二、核被告己○○、乙○○所為，均係犯槍砲彈藥刀械管制條例第十一條第三項意圖
    供自己犯罪之用，未經許可製造槍砲罪、同條例第十二條第三項意圖供自己犯罪
    之用製造子彈罪、同條例第十三條第三項意圖供自己犯罪之用，未經許可運輸槍
    砲彈藥之主要組成零件罪及刑法第三百零五條之恐嚇危害安全罪。被告等未經許
    可持有改造手槍、子彈及槍彈主要組成零件之低度行為，均應為意圖供自己犯罪
    之用，製造槍彈及運輸槍彈之主要組成零件之高度行為所吸收，不另論罪。被告
    二人就前開犯行，互有犯意聯絡與行為分擔，為共同正犯。又其等意圖供自己犯
    罪之用而同時製造槍砲及彈藥，無法分別其製作完成時間，所犯意圖供自己犯罪
    之用未經許可製造槍砲及彈藥二罪間，係一行為同時觸犯上開二罪，為想像競合
    犯，應從一重論以意圖供自己犯罪之用製造槍砲罪。又被告己○○係因被告乙○○於「路易十三」ＫＴＶ開槍後，認事情已曝光，始起意至甲○○住處開槍恐嚇
    ，顯係另行起意，是被告二人先後兩次恐嚇犯行，犯意各別。再其等所犯恐嚇危
    害安全罪與運輸槍砲彈藥之主要零件罪、及意圖供自己犯罪之用，製造槍砲罪間
    ，有方法結果之牽連關係，為牽連犯，應從一重以意圖供自己犯罪之用，製造槍
    砲罪處斷。又被告行為後，槍砲彈藥刀械管制條例第十一條業於八十九年七月五
    日修正公布，比較新舊法，該條第三項之法定刑並無變更，依刑法第二條第一項
    前段之規定，應適用裁判時之法律，附此敘明。再被告己○○有犯罪事實欄所述
    之論罪科刑情形，有前案紀錄表一紙在卷可憑，其於執行完畢，五年以內再犯有
    期徒刑以上之本罪，為累犯，應依法加重其刑（其中無期徒刑部分，不能加重）
    。又被告己○○、乙○○於偵查中自白犯罪事實，並供出全部槍砲彈藥之來源及
    去向，因而查獲等情，有扣押書及扣押物品清單等件在卷可稽，均應依同法第十
    八條第四項之規定減輕其刑，其中被告己○○部分，並依法先加後減之。爰審酌
    被告二人為遂行不法意圖，竟製造槍砲彈藥，並持之恐嚇危害他人安全，影響社
    會秩序，其中被告己○○有如前述之犯罪紀錄，素行不端，惟於事後坦承犯行，
    並供出槍彈來源及去向，饒有悔意，犯罪後態度良好，另被告乙○○於審判時翻
    異前供，並飾詞圖辯，犯罪後態度不佳等一切情狀，各量處如主文所示之刑，並
    就二人併科罰金部分均諭知易服勞役之折算標準。至被告二人所犯槍砲彈藥刀械
    管制條例第十一條第三項之罪，依同條例第十九條第一項規定固應諭知強制工作
    三年，然該法條此項規定，不問對行為人有無預防矯治其社會危險性之必要，一
    律宣付強制工作三年，不合憲法第二十三條所定比例原則，業經司法院大法官會
    議釋字第四百七十一號解釋在案，上開一律宣付強制工作三年之規定，依該解釋
    意旨意旨，自該號解釋公布之日起，自應依比例原則決定是否適用。準此，本件
    被告二人製造槍彈之本意在於搶劫賭場，事後並未付諸實施，雖其等確有持改造
    之槍彈射擊，惟目的僅在於恐嚇他人安全，雖然危害社會治安，惟與一般重大槍
    擊案件程度有間，衡酌其等行為之嚴重性、行為人所表現之危險性及對於未來行
    為之期待性，依憲法比例原則之規範，為達預防矯治之目的及所需程度，本院認
    其等尚無施以強制工作之必要，爰均不予宣告之。至扣案之改造左輪手槍及七點
    六五ＭＭ白朗寧改造手槍各一支，係屬槍砲彈藥刀械管制條例第四條第一款所稱
    之槍砲；扣案之撞針及槍管各一支、底火一百十八顆、火藥一百三十顆，均係屬
    同條第二項所稱之槍砲、彈藥主要組成零件，均屬違禁物；另扣案之挫刀十一支
    、鑽條十六支、螺絲頭七顆、螺絲起子一支、快乾膠一瓶等物，係屬被告己○○
    所有，供製造槍彈所用，亦據其供承在卷，均應依法宣告沒收。至扣案之子彈三
    顆，其中二顆業經送鑑試射完畢，已非屬子彈，另一顆經試射無法擊發，認無殺
    傷力，有前開鑑驗通知書二紙在卷可憑，均非違禁物；再空彈殼二十九顆、彈頭
    十三顆，係子彈經發射後遺留之彈殼或彈頭，或僅為玩具槍用之空彈殼，亦非子
    彈；又空包彈十八顆，亦非槍砲彈藥刀械管制條例第四條第一項第二款所稱之彈
    藥，均難認為違禁物；再另槍機鐵鉤四支、槍機螺絲一支、槍機彈簧三支，參照
    內政部八十六年十一月二十四日台（八六）內警字第八六七０六八三號公告所示
    各類槍砲、彈藥主要組成零件種類之內容，非屬同條例第四條第二項謂槍砲主要
    組成零件，亦非屬違禁物，另輪胎一個，屬案外人李金龍所有，均不予宣告沒收
    ，亦附此敘明。
據上論斷，應依刑事訴訟法第二百九十九條第一項前段，槍砲彈藥刀械管制條例第十
一條第三項、第十二條第三項、第十三條第三項、第十八條第四項，刑法第十一條前
段、第二十八條、第三百零五條、第五十五條、第四十七條、第四十二條第三項、第
三十八條第一項第一款、第二款、第二條第一項前段，現行法規所定貨幣單位折算新
臺幣條例第二條，判決如主文。
本案經檢察官馬中琍到庭執行職務
中      華      民      國    八十九    年      九      月     十四     日
                              臺 灣 澎 湖 地 方 法 院 刑 事 庭
                                    法      官  謝    靜    恆
右正本證明與原本無異。
如不服本判決，應於判決送達後十日內，向本院提出上訴狀（須附繕本）。
中      華      民      國    八十九    年      九      月     十五     日
                                    書  記  官  楊    依    靚
附錄法條：
槍砲彈藥刀械管制條例第十一條：
未經許可，製造、販賣或運輸第四條第一項第一款所稱其他可發射金屬或子彈具有殺
傷力之各式槍砲者，處五年以上有期徒刑，併科新台幣一千萬元以下罰金。
未經許可，轉讓、出租或出借前項所列槍砲者，處三年以上十年以下有期徒刑，併科
新台幣七百萬元以下罰金。
意圖供自己或他人犯罪之用，而犯前二項之罪者，處無期徒刑或七年以上有期徒刑，
併科新台幣一千萬元以下罰金。
未經許可，持有、寄藏或意圖販賣而陳列第一項所列槍砲者，處一年以上七年以下有
期徒刑，併科新台幣七百萬元以下罰金。
第一項至第三項之未遂犯罰之。
槍砲彈藥刀械管制條例第十二條：
未經許可，製造、販賣或運輸子彈者，處一年以上七年以下有期徒刑，併科新台幣五
百萬元以下罰金。
未經許可，轉讓、出租或出借子彈者，處六月以上五年以下有期徒刑，併科新台幣三
百萬元以下罰金。
意圖供自己或他人犯罪之用，而犯前二項之罪者，處三年以上十年以下有期徒刑，併
科新台幣七百萬元以下罰金。
未經許可，持有、寄藏或意圖販賣而陳列子彈者，處五年以下有期徒刑，併科新台幣
三百萬元以下罰金。
第一項至第三項之未遂犯罰之。
槍砲彈藥刀械管制條例第十三條：
未經許可，製造、販賣或運輸槍砲、彈藥之主要組成零件者，處三年以上十年以下有
期徒刑，併科新台幣七百萬元以下罰金。
未經許可，轉讓、出租或出借前項零件者，處一年以上七年以下有期徒刑，併科新台
幣五百萬元以下罰金。
意圖供自己或他人犯罪之用，而犯前二項之罪者，處五年以上有期徒刑，併科新台幣
一千萬元以下罰金。
未經許可，持有、寄藏或意圖販賣而陳列第一項所列零件者，處六月以上五年以下有
期徒刑，併科新台幣三百萬元以下罰金。
第一項至第三項之未遂犯罰之。
刑法第三百零五條：以加害生命、身體、自由、名譽、財產之事，恐嚇他人致生危害
                  於安全者，處二年以下有期徒刑、拘役或三百元以下罰金。


司法院資訊處製作；財團法人民間司法改革基金會備份。
